【裁判字號】    99,交聲,1869
【裁判日期】    990521
【裁判案由】    聲明異議
【裁判全文】
臺灣臺中地方法院交通事件裁定        99年度交聲字第1869號
原處分機關  交通部公路總局臺中區監理所臺中市監理站
異  議  人
即受處分人  甲○○
上列受處分人因違反道路交通管理處罰條例案件，對於交通部公
路總局臺中區監理所臺中市監理站民國99年4月27日所為之裁決
（原處分案號：裁監稽違字第裁61-GF0000000號裁決書），聲明
異議，本院裁定如下：
    主     文
原處分關於吊扣汽車駕駛執照拾貳個月部分撤銷。
    理     由
一、原處分意旨略以：異議人即受處分人（下稱受處分人）甲○
    ○於民國九十九年四月二十六日二十一時四十二分許，酒後
    騎乘車牌號碼ＩＬＸ─一八０號重機車，因「駕駛人酒後駕
    車經酒測器測定值０．三一ｍｇ／Ｌ」違規，為臺中市警察
    局第四分局大墩派出所掣發中市警交字第ＧＦ000000
    0號舉發違反道路交通管理事件通知單舉發。受處分人於九
    十九年四月二十七日至站簽收裁監稽違字第裁六一─ＧＦ0
    000000號裁決書，經核受處分人考領駕照記錄，依違
    反道路交通管理處罰條例第三十五條第一項第一款、第二十
    二條第一項第四款，處吊扣汽車駕照十二個月，施以道安講
    習（九十九年四月二十七日完納罰額一萬六千八百元）等語
    。
二、受處分人聲明異議意旨以：本人未考重機駕照，僅持聯結車
    駕照，因工作需要，能否改吊扣普小駕照資格等語。
三、按汽車駕駛人飲用酒類或其他類似物後其吐氣所含酒精濃度
    超過每公升０．二五毫克，不得駕車；汽車駕駛人，駕駛汽
    車經測試檢定酒精濃度超過規定標準，處汽車駕駛人一萬五
    千元以上六萬元以下罰鍰，並當場移置保管該汽車及吊扣其
    駕駛執照一年，道路交通安全規則第一百十四條第二款、道
    路交通管理處罰條例第三十五條第一項第一款分別定有明文
    。復按道路交通管理處罰條例第六十八條前於九十四年十二
    月十四日修正，並自九十五年三月一日施行，該次修正前之
    道路交通管理處罰條例第六十八條規定：「汽車駕駛人，因
    違反本條例及道路交通安全規則之規定，受吊扣或吊銷駕駛
    執照處分時，吊扣或吊銷其持有各級車類之駕駛執照」，其
    立法意旨在於違規行為對道路交通秩序之維持及道路交通安
    全已生較大之影響，故規定吊扣或吊銷其持有各級車類之駕
    駛執照，以限制其繼續駕車行駛道路之權利，其係屬駕駛行
    為之限制，並不因所持駕駛執照種類不同而有所差異。而該
    次修正後之道路交通管理處罰條例第六十八條規定：「汽車
    駕駛人，因違反本條例及道路交通安全規則之規定，受吊銷
    駕駛執照處分時，吊銷其持有各級車類之駕駛執照」，其立
    法理由略以：「原條文將違法或違規駕駛人所持有各級車類
    之駕駛執照一併吊扣或吊銷，失之過酷，影響人民工作及生
    活甚鉅，爰修正之」等語。故依該次修正後道路交通管理處
    罰條例第六十八條之規定觀之，受吊扣駕駛執照處分，不再
    吊扣其持有各級車類之駕駛執照，僅於受吊銷駕駛執照處分
    時，始吊銷其持有各級車類之駕駛執照，而限縮該次修正前
    條文之適用範圍，即受吊扣駕駛執照處分，不在本條規定適
    用之列。是依上開規定受吊銷駕照處分者，仍維持吊銷其持
    有各級車類之駕駛執照，至於受吊扣駕照處分者，則僅吊扣
    其違法或違規當時所駕駛車輛之駕駛執照，不再吊扣其持有
    各級車類之駕駛執照，其理甚明（臺灣高等法院臺中分院九
    十六年度交抗字第一三六號、第六四八號裁定意旨參照）。
四、經查：
  (一)本件受處分人甲○○係領有聯結車職業駕駛執照，而於九十
    九年四月二十六日二十一時四十二分許，騎乘車牌號碼ＩＬ
    Ｘ─一八０號重型機車，行經臺中市○○路五０一巷口處，
    因駕駛人酒後駕車經酒測器測定值０．三一ｍｇ／Ｌ超過標
    準值（禁駛）之違規，為臺中市警察局第四分局大墩派出所
    員警當場舉發，原處分機關經調閱受處分人考領駕照紀錄後
    ，以受處分人另有未考領重型機車駕照駕駛重型機車之違規
    ，遂於九十九年四月二十七日，依違反道路交通管理處罰條
    例第三十五條第一項第一款、第二十二條第一項第四款，分
    別裁處受處分人罰鍰一萬五千元、一千八百元、吊扣汽車駕
    照十二個月、施以道安講習等情，為受處分人所不爭執，並
    有汽車駕照基本資料、臺中市警察局舉發違反道路交通管理
    事件通知單、交通部公路總局臺中區監理所臺中市○○○○
    ○道路交通管理事件裁決書影本各一件附卷可參，其前開違
    規行為堪以認定。
  (二)而受處分人之違規行為係發生於九十九年四月二十六日二十
    一時四十二分許，自應依上揭該次修正後之道路交通管理處
    罰條例第六十八條裁處。且該次修正後道路交通管理處罰條
    例第六十八條之規定，既將「吊扣」等字刪除，是依前開說
    明，駕駛人受吊扣駕駛執照處分時，不再吊扣其持有各級車
    類之駕駛執照，故原處分機關於作成吊扣駕駛執照處分時，
    應就行為人所應吊扣之駕駛執照種類予以限定，始符合依法
    行政原則。是依前述受處分人依法所受之處分應為限制其騎
    乘重型機車之權利，而受處分人持有之駕駛執照為職業聯結
    車駕駛執照，未考領重型機車駕駛執照，則受處分人自無從
    繳交重型機車駕駛執照供吊扣，若因受處分人無重型機車駕
    駛執照可供吊扣，而吊扣受處分人之職業聯結車駕駛執照，
    此舉顯然將剝奪受處分人駕駛職業聯結車之權利，復與該次
    修正後之道路交通管理處罰條例第六十八條之規定未合，故
    受處分人此部分異議理由，自屬可採。
五、綜上所述，本件受處分人駕駛重型機車時酒精濃度超過規定
    標準之違規行為，事證明確，足堪認定，惟原處分機關裁處
    吊扣受處分人汽車駕駛執照十二個月部分，因受處分人係騎
    乘重型機車違規，且受處分人僅領有職業聯結車駕駛執照，
    而無從吊扣重型機車駕駛執照；依該次修正後之道路交通管
    理處罰條例第六十八條規定，尚不得吊扣其現尚有效之其他
    各級駕駛執照，原處分機關未審酌該次修正後之法律規定，
    而作成吊扣受處分人汽車駕駛執照之處分，即非合法，從而
    ，本件異議為有理曲，爰撤銷原處分關於吊扣汽車駕駛執照
    十二個月部分之處分。
據上論斷，應依道路交通管理處罰條例第八十七條第二項，道路
交通案件處理辦法第二十條前段之規定，裁定如主文。
中    華    民    國    99    年    5     月    21    日
                    交通法庭    法  官  陳  葳
上正本證明與原本無異。
如不服本裁定，應於送達後五日內，向本院提出抗告狀。
                                書記官  張雅如
中    華    民    國    99    年    5     月    21    日

司法院資訊處製作；財團法人民間司法改革基金會備份。
